【裁判字號】    91,交訴,242
【裁判日期】    920513
【裁判案由】    公共危險等
【裁判全文】
臺灣高雄地方法院刑事判決                        九十一年度交訴字第二四二號
    公  訴  人  臺灣高雄地方法院檢察署檢察官
    被      告  甲○○
右列被告因公共危險等案件，經檢察官提起公訴（九十一年度偵字第一八九一五號）
，本院判決如左：
    主  文
甲○○因過失致人於死，處有期徒刑壹年；又駕駛動力交通工具肇事，致人死而逃逸
，處有期徒刑貳年。應執行有期徒刑貳年拾月。
    事  實
一、甲○○為未領有普通小型車駕駛執照之人，於民國九十一年八月八日凌晨一時許
    ，駕駛其弟李中仁所有車牌號碼ＵＸ─五二三五號自用小客車外出，嗣於同日上
    午五時十分許，沿高雄縣鳳山市○○○路由西向東行駛，行經高雄縣鳳山市○○
    ○路一九二巷巷口時，本應注意行車速度在該道路時速不得超過五十公里，且汽
    車行進中，駕駛人應注意車前狀況，隨時採取必要安全措施，而依當時客觀情形
    雖天候雨、自然光線不足，惟柏油路面、無障礙物、視距良好，依其智識能力並
    無不能注意之情事，竟疏未注意車前狀況，隨時採取必要安全措施，而以超過時
    速五十公里之速度超速行駛，致撞擊從該巷口騎乘腳踏車外出之羅揚武，羅揚武
    當場倒地，並受有左側面部、左側胸部、左上肢、右下肢、踝部等部位多處擦挫
    傷及骨折，經送醫急救仍因車禍所致之腦挫傷導致死亡。甲○○於肇事後，卻因
    心虛害怕，竟基於駕駛車輛肇事後逃逸之故意，旋即駕駛該部自小客車逃離現場
    ，而未下車察看羅揚武，嗣因良心不安，於九十一年八月二十二日至高雄縣警察
    局鳳山分局向警方供出上情而自首並自願接受裁判。
二、案經臺灣高雄地方法院檢察署檢察官據高雄縣警察局鳳山分局報請相驗後循線追
    查再由羅揚武之子丙○○訴請臺灣高雄地方法院檢察署檢察官偵查起訴。
    理  由
一、右揭事實，業據被告甲○○於警偵及本院審理中坦白承認，復有高雄縣警察局道
    路交通事故調查報告表一紙及案發現場與被告肇事車輛之照片計十九張在卷可憑
    ，且被害人羅揚武確因本件車禍死亡，業經台灣高雄地方法院檢察署檢察官督同
    法醫師相驗屬實，並製有勘驗筆錄、台灣高雄地方法院檢察署相驗屍體証明書及
    台灣高雄地方法院檢察署鑑定驗斷書各一份在卷可資佐證。按汽車行駛時駕駛人
    應注意行車速度，不得超速行駛，且應注意車前狀況，並隨時採取必要之安全措
    施，道路交通安全規則第九十四條及第九十三條分別定有明文，本件被告肇事路
    段之速限，依卷附之高雄縣警察局道路交通事故調查報告表記載，係五十公里，
    而被告自承於肇事時其行車速度已超過五十公里，是其顯已超速行駛，復未注意
    車前狀況，突見在前騎乘腳踏車之被害人時，未注意而自後直接撞上被害人，此
    從卷附之案發現場與被告肇事車輛之照片十九張中，被告自小客車右前方車前大
    燈燈殼已完全破裂掉落現場，被害人所騎乘之腳踏車車體已扭曲變形即可得知，
    且該肇事路段路況良好，並無不能注意之情形，被告甲○○在客觀上並無不能注
    意之情形，再依其智識、能力亦無不能注意之情事，是被告就本件車禍肇事，有
    未盡其客觀上必要之注意義務，而應負過失之責任甚明，且被告之過失駕駛行為
    與被害人之死亡結果間亦有相當因果關係。綜上所述，被告之自白與事實相符，
    事證明確，被告有右揭過失致人於死及肇事逃逸之犯行，均應堪認定。
二、核被告所為，係犯刑法第二百七十六條第一項之過失致人於死罪及同法第一百八
    十五條之四之駕駛動力交通工具肇事致人死亡而逃逸罪。被告所犯上開二罪名間
    ，犯意各別，行為互殊，犯罪構成要件不同，且係個別獨立之行為，所保護之公
    共安全與個人之生命安全法益亦互異，自應予分論併罰。被告並無駕駛執照，此
    有查詢資料一紙附卷可稽，被告無照駕駛因而致人死亡，應依道路交通管理處罰
    條例第八十六條第一項規定加重其刑。而被告於肇事後犯罪未被發覺前，即向警
    員自首坦承肇事，並接受調查與裁判，業據證人即員警乙○○證述綦詳（參見本
    院九十一年十一月十四日審判筆錄），係對於未經發覺之犯罪自首而接受裁判，
    應依刑法第六十二條前段規定減輕其刑，並依法先加後減之。爰審酌被告在下雨
    夜晚超速駕車，終因肇事致被害人死亡，復於肇事後逃逸未為必要之協助與認錯
    ，惡性非輕，且犯後並未與被害人之家屬達成和解，未有悔意等一切情狀，分別
    量處如主文所示之刑，並定應執行之刑，以資懲儆。
三、至於告訴代理人認被告有成立刑法第二百七十一條第一項殺人罪之不純正不作為
    犯，惟成立該罪之不純正不作為犯之客觀要件其中一項為死亡結果防止之可能性
    ，經本院依職權函詢財團法人長庚紀念醫院若被告即時將被害人送醫急救是否可
    挽救被害人之生命，然據其函覆無法肯定，此有財團法人長庚紀念醫院九十二年
    四月十日（九二）長庚院高字第一二七二號函在卷足憑，故在無法證明被告之即
    時救助即可防止死亡結果之發生，依罪疑惟輕之法理，自不得認為被告有成立刑
    法第二百七十一條第一項殺人罪之不純正不作為之客觀要件，併此敘明。
據上論斷，應依刑事訴訟法第二百九十九條第一項、刑法第二百七十六條第一項、第
一百八十五條之四、第五十一條第五款、第六十二條前段、道路交通管理處罰條例第
八十六條第一項，罰金罰鍰提高標準條例第一條前段，判決如主文。
本案經檢察官楊碧瑛到庭執行職務。
中      華      民      國      九十二      年     五    月     十三    日
                                        臺灣高雄地方法院刑事庭
                                            法  官  廖建瑜
右正本證明與原本無異。
如不服本判決，應於判決送達後十日內，向本院提出上訴狀。
                                            書記官  王翌翔
中      華      民      國      九十二      年     五    月     十三    日
附錄本判決論罪科刑法條全文：
刑法第一百八十五條之四
駕駛動力交通工具者肇事，致人死傷而逃逸者，處六月以上五年以下有期徒刑。
刑法第二百七十六條第一項
因過失致人於死者，處二年以下有期徒刑、拘役或二千元以下罰金。
道路交通管理處罰條例第八十六條
汽車駕駛人，無駕駛執照駕車、酒醉駕車、吸食毒品或迷幻藥駕車、行駛
人行道或行經行人穿越道不依規定讓行人優先通行，因而致人受傷或死亡
，依法應負刑事責任者，加重其刑至二分之一。
汽車駕駛人，在快車道依規定駕車行駛，因行人或慢車不依規定，擅自進
入快車道，而致人受傷或死亡，依法應負刑事責任者，減輕其刑。


司法院資訊處製作；財團法人民間司法改革基金會備份。
